臺灣嘉義地方法院刑事判決　　　　　　94年度交簡上字第11號
上　訴　人　丁○○　男　48歲（民國46年3月7日生）
即　被　告
上列上訴人因過失傷害案件，不服本院朴子簡易庭93年度朴交簡
字第69號中華民國94年1月7日第一審判決（臺灣嘉義地方法院檢
察署檢察官聲請簡易判決處刑案號：93年度偵字第5294號），提
起上訴，本院管轄之第二審合議庭判決如下：
    主  文
上訴駁回。
丁○○緩刑貳年。
    事  實
一、丁○○於民國93年5月18日駕駛車號2W-4335號自用小貨車，
    沿嘉義縣六腳鄉○○村村○道路，途經設有閃光紅燈之更寮
    村39之1號交岔路口時，右轉往西之林內方向行駛，適有乙○○騎駛車號KTB-105號重型機車附載乘客丙○○，沿屬幹
    線道之北向道路行駛亦至該處，左轉同往林內方向行進。丁○○原應注意須遵守燈光號誌之指示行進，而支線道車應暫
    停讓幹線道車優先通行，並留意其車前狀況，隨時採取必要
    之安全措施，且依當時日間、天候晴、道路無障礙物遮擋視
    線、視距良好之狀況，復無不能注意之情事，詎丁○○疏未
    注意前方交岔路口車輛之動態，未暫停禮讓在幹線道行駛之
    乙○○人車先行，並適時採取必要之安全措施，即貿然右轉
    通過，而乙○○亦疏未注意其車前狀況，左轉時未注意安全
    小心通過，兩車因而發生碰撞，致乙○○受有右手肘局部擦
    傷之傷害；丙○○則受有左肩、右髖部挫傷及右側骨盆骨折
    之傷害。丁○○於事故發生後立即下車察看救護傷者並囑路
    人報案，於司法警察到場處理而未發覺肇事行為人前，表明
    其為前揭小貨車之駕駛人，配合調查陳述案發經過，進而接
    受裁判。
二、案經丁○○自首及乙○○、丙○○訴由嘉義縣警察局朴子分
    局報請臺灣嘉義地方法院檢察署檢察官偵查聲請簡易判決處
    刑。
    理  由
一、前揭事實業據被告丁○○坦承不諱，核與告訴人乙○○、丙○○指訴之情節相符，復有道路交通事故調查報告表暨現場
    圖及現場暨車損照片10張可稽。又告訴人二人確因被告所肇
    致之本件車禍，致分別受有前揭傷害，計有長庚紀念醫院嘉
    義分院出具之診斷證明書3紙足憑，均堪認定。
二、按「幹道應設置閃光黃燈，支道應設置閃光紅燈。」、「閃
    光紅燈表示停車再開，車輛應減速接近，先停止於交岔路口
    前，讓幹道車優先通行後認為安全時，方得續行。」、「汽
    車行駛至交岔路口，其行進應遵守燈光號誌之指示。」、「
    支線道車應暫停讓幹線道車先行。」、「汽車行駛時，駕駛
    人應注意車前狀況，並隨時採取必要之安全措施」，道路交
    通標誌標線號誌設置規則第224條第3款、第211條第1項第2
    款及道路交通安全規則第102條第1項第1款、第2款、第94條
    第3項分別定有明文。上開交通法規所課予之注意義務，恆
    為車輛駕駛人之基本認知與技術，以被告合格考領駕駛執照
    之條件，依當時日間、天候晴、道路無障礙物遮擋視線、視
    距良好之行車環境，顯非其注意能力所無法企及，惟其大意
    輕忽，疏未注意前方交岔路口車輛之動態，未暫停禮讓在幹
    線道行駛之告訴人人車先行，並適時採取必要之安全措施，
    即貿然右轉通過，因而與告訴人乙○○所騎附載告訴人丙○○之機車碰撞，其就本件車禍之發生，有未善盡上開注意義
    務之疏失，灼然甚明。本件交通事故經送臺灣省嘉雲區車輛
    行車事故鑑定委員會鑑定結果，亦認：被告駕駛小貨車，行
    經設置閃光紅燈號誌之交岔路口，由支線道右轉未暫停讓幹
    線道左轉車先行，為肇事主因；告訴人乙○○駕駛重型機車
    ，行經設置閃光黃燈號之交岔路口，左轉未注意安全，小心
    通過，為肇事次因，有該會94年1月3日嘉鑑字第093581545D
    號函所附嘉雲區931272 案鑑定意見書一份可參。該鑑定意
    見，與本院所調查之事證吻合，堪予採認，惟就漏未斟酌被
    告並有未應注意車前狀況疏失之部分，於事實之佐證容有未
    盡，本院調查被告過失情節，綜據參酌全案事證後補充認定
    。茲告訴人二人既係因被告駕車失當之過失行為而受傷，其
    間即有相當因果關係至明，事證明確，被告犯行洵堪認定，
    應予依法論科。
三、核被告所為，係犯刑法第284條第1項前段之過失傷害罪。被
    告一過失行為，同時造成告訴人二人受傷之結果，觸犯二相
    同之罪名，為同種想像競合犯，應論以一罪。被告於事故發
    生後立即下車察看救護傷者並主動囑路人報案，於司法警察
    到場處理而未發覺肇事行為人前，表明其為前揭小貨車之駕
    駛人，配合調查陳述案發經過，有道路交通事故肇事人自首
    情形紀錄表一紙可稽（見原審卷第17頁），並經證人即到場
    處理之員警甲○○結證無誤（見原審卷第27頁），堪認其對
    未發覺之犯罪自首而接受裁判，應依刑法第62條前段規定減
    輕其刑。原審依刑事訴訟法第449條第1項前段、第454條第2
    項，刑法第284條第1項前段、第62條前段、第41條第1項，
    罰金罰鍰提高標準條例第1條前段、第2條，逕以簡易判決處
    被告拘役59日，如易科罰金，以300元折算1日，核其認事用
    法及量刑均屬妥適。
四、被告以其業與告訴人二人達成和解，經告訴人二人撤回告訴
    ，原審應為不受理判決云云，或請求上訴審為緩刑之宣告而
    提起上訴。惟按「告訴乃論之罪，告訴人於第一審辯論終結
    前，得撤回其告訴」、「告訴經撤回者，法院應諭知不受理
    之判決」、「刑事事件於偵查中或第一審法院辯論終結前，
    調解成立，經法院核定，並經當事人同意撤回者，視為於調
    解成立時撤回告訴或自訴」，分別為刑事訴訟法第238條第1
    項、第303條第3款及鄉鎮市調解條例第25條第2項所明定。
    經查：本件被告與告訴人二人調解成立之日期為94年1月13
    日，有嘉義縣六腳鄉調解委員會調解筆錄一份可稽（見上訴
    審卷第14頁），查其調解成立內容載明「兩造均不願追究本
    案之刑事責任……」一語明確，符合前揭鄉鎮市調解條例規
    定，視為於調解成立時即94年1月13日撤回本件告訴，惟係
    在本件原審判決日期即94年1月7日之後。而本件原審刑事簡
    易案件未經言詞辯論，其判決復未經宣示，於判決送達當事
    人（按為94年1月14日，見原審卷第41頁）前，對當事人固
    尚不發生判決效力。然告訴乃論之罪，告訴人得撤回其告訴
    人之時點，尚且侷限於第一審辯論終結前，始得為合法之撤
    回告訴，斯時，該經言詞辯論之案件，因尚未判決之故，其
    案件甚至仍繫屬於原審法院。反觀本件刑事簡易案件既經於
    94年1月7日判決而終結，其案件之繫屬自此已不存在，且「
    判決書正本」亦已付郵寄發，不再是裁判文稿，外界對於判
    決內容已處於可得知悉之狀態，非唯事實上已不可能再予追
    回，況且基於裁判自縛性之理由，除判決文字顯係誤寫，而
    不影響於全案情節與裁判本旨之事項，得由原判決之法院裁
    定更正外，判決結果亦已不得加以變更，故殊無再由告訴人
    之申告意向，左右案件判決結果之餘地。亦即在刑事通常訴
    訟程序，第一審辯論終結「後」，案件尚未判決，其訴訟繫
    屬尚在，猶不得撤回告訴，則舉輕以明重，在刑事簡易程序
    ，案件既經判決而終結，其案件之繫屬已不存在，告訴人又
    如何得撤回告訴，且為顧及訴訟程序之安定性，避免告訴人
    操縱訴訟程序及輕視裁判之效力，於刑事簡易程序，自不得
    不限制告訴人須於刑事簡易判決前，始得撤回告訴，此與判
    決是否送達當事人而生效力之問題，並無關聯，亦與所謂人
    權之保障無涉，是自不得以判決尚未送達於當事人，而認為
    告訴人尚得撤回告訴。揆諸前揭說明，上訴意旨關於指摘原
    審有應為而未為不受理判決諭知之違誤部分，顯無理由，應
    予駁回。
五、末查，被告業已賠償告訴人之損害而調解成立，有嘉義縣六
    腳鄉調解委員會調解筆錄一份可稽，業如前述。而被告前未
    曾受有期徒刑以上刑之宣告，有臺灣嘉義地方法院檢察署刑
    案資料查註紀錄表及臺灣高等法院被告全國前案紀錄表可佐
    ，其因一時疏失肇致事端，素行尚稱良好，經此偵審教訓當
    知謹慎，信無再犯之虞，本院認其所受刑之宣告，以暫不執
    行為適當，併予宣告緩刑2年，以啟自新。
據上論斷，應依刑事訴訟法第455條之1第1項、第3項、第368條
，刑法第74條第1款，判決如主文。
本案經檢察官周靜妮到庭執行職務。
中　　華　　民　　國　　94　　年　　3 　　月　　18　　日
                交通法庭審判長  法  官   林信旭
                                法  官   蘇姵文
                                法  官   蔡憲德
上列正本證明與原本無異。
本件不得上訴。
中　　華　　民　　國　　94　　年　　3 　　月　　18　　日
                                書記官   楊福源
附錄本案論罪科刑法條
刑法第284條第1項：
  因過失傷害人者，處六月以下有期徒刑、拘役或五百元以下罰
  金，致重傷者，處一年以下有期徒刑、拘役或五百元以下罰金
  。
